【裁判字號】    95,財管,57
【裁判日期】    950913
【裁判案由】    指定遺產管理人
【裁判全文】
臺灣臺中地方法院民事裁定              95年度財管字第57號
聲  請  人  臺中市立仁愛之家
法定代理人  丁○○
代  理  人  乙○○
相  對  人  財政部國有財產局臺灣中區辦事處
法定代理人  丙○○
上列聲請人聲請選任被繼承人甲○○遺產管理人事件，本院裁定
如下：
    主  文
選任財政部國有財產局臺灣中區辦事處為被繼承人甲○○之遺產
管理人。
准對被繼承人甲○○之繼承人為承認繼承之公示催告。
聲請人應於收受本裁定之日起拾日內將本裁定登載公報、新聞紙
或其他相類之傳播工具壹日，並將登載證據檢送本院。
被繼承人甲○○之繼承人，應自前項公示催告最後登載新聞紙之
日起，壹年內承認繼承，上述期限屆滿，無繼承人承認繼承時，
被繼承人李澤寰之遺產，於清償債權並交付遺贈物後，如有剩餘
即歸屬國庫。
聲請程序費用由被繼承人甲○○之遺產負擔。
    理  由
一、按繼承開始時，繼承人有無不明，而無親屬會議或親屬會議
    未於一個月內選定遺產管理人者，利害關係人得聲請法院選
    任遺產管理人，並由法院依公示催告程序，定六個月以上之
    期限，公告繼承人，命其於期限內承認繼承；公示催告之公
    告，應黏貼於法院之公告處，並登載於公報、新聞紙或其他
    相類之傳播工具；前項登載公報、新聞紙或其他相類之傳播
    工具之日期或期間由法院定之；民事訴訟法第五百四十二條
    及第五百四十三條之規定，除申報權利期間外，於依民法第
    一千一百七十八條所為之公示催告準用之，民法第一千一百
    七十七條、第一千一百七十八條第一項、第二項、民事訴訟
    法第五百四十二條、非訟事件法第一百五十二條均規定甚明
    。又按被繼承人在臺灣地區之遺產，由大陸地區人民依法繼
    承，而其繼承人全部為大陸地區人民者，應由繼承人、利害
    關係人或檢察官聲請法院指定財政部國有財產局為遺產管理
    人，管理其遺產，臺灣地區與大陸地區人民關係條例第六十
    七條第一項、第六十七條之一第一項亦定有明文。?
二、本件聲請意旨略以：被繼承人甲○○（男、民國○○年○月
    ○日生、身分證統一編號：Ｚ000000000號、生前
    住臺中市○○區○○里○鄰○○路○段四九０號）係聲請人
    之院民，已於九十五年七月五日因『呼吸衰竭』病故，其遺
    留財產於給付喪葬費用後，尚餘新臺幣（下同）十一萬五千
    七百九十九元，現留存於銀行帳戶中，但因被繼承人已離異
    ，其來臺後所生子女亦出養他人，目前在臺灣地區並無其他
    繼承人，僅於大陸地區尚有一女，聲請人自得基於利害關係
    人之地位，聲請選任被繼承人甲○○之遺產管理人並踐行公
    示催告等程序等語，並提出戶籍謄本、死亡證明書、臺中市
    仁愛之家喪葬處理會議記錄、院民財物清冊、切結書暨身分
    證、院民入家安養申請書、院民個案資料調查表及記錄等件
    為證。
三、經查，聲請人主張被繼承人甲○○在九十五年七月五日死亡
    ，其身後遺留有一筆存款十一萬五千七百九十九元，而被繼
    承人已與配偶離異，兩人在臺所育之子王昭智（原名孟昭智
    ）亦已出養他人，現於臺灣地區已無其他繼承人，被繼承人
    在大陸地區另有一女孟昭蘭，故聲請人本於利害關係人地位
    提起本件聲請等情，業據聲請人於本院調查時陳述綦詳，並
    提出戶籍謄本、死亡證明書、臺中市仁愛之家喪葬處理會議
    記錄、院民財物清冊、切結書暨身分證、院民入家安養申請
    書、院民個案資料調查表及記錄等件為證。復經本院依職權
    向臺中市北區戶政事務所調取被繼承人之戶籍資料核閱無訛
    ，此有臺中市北屯戶政事務所九十五年八月九日北屯戶字第
    ０九五０００五八八九號函文暨所附之資料乙份在卷足憑。
    是揆諸前揭事證，被繼承人在臺確實已無繼承人，聲請人之
    主張，堪信為真實。據此，本件被繼承人僅有一名在大陸地
    區之繼承人孟昭蘭，聲請人聲請指定財政部國有財產局臺灣
    中區辦事處為被繼承人甲○○之遺產管理人，依前揭說明，
    核無不合，應予准許，爰裁定如主文第一項所示，並依法為
    承認繼承之公示催告。末按民法第一千一百八十五條規定：
    第一千一百七十八條所定之期限屆滿，無繼承人承認繼承時
    ，其遺產於清償債權，並交付遺贈物後，如有賸餘，歸屬國
    庫，附此敘明。
四、依非訟事件法第一百五十七條，裁定如主文。
中    華    民    國    95    年    9     月    13    日
                  家事法庭      法  官   楊熾光
以上正本係照原本作成
如不服本件裁定，得於裁定書送達之翌日起十日內，以書狀敘述
理由，向本庭提起抗告。並應繳納抗告費新臺幣一千元。
中    華    民    國    95    年    9     月    13    日
                                書記官


司法院資訊處製作；財團法人民間司法改革基金會備份。
